【裁判字號】    89,訴,523
【裁判日期】    900119
【裁判案由】    殺人未遂
【裁判全文】
臺灣嘉義地方法院刑事判決                          八十九年度訴字第五二三號
    公  訴  人  臺灣嘉義地方法院檢察署檢察官
    被      告  甲○○
    指定辯護人  本院公設辯護人  丁○○
右列被告因殺人未遂案件，經檢察官提起公訴（八十九年度偵字第四六一五號），本
院判決如左：
    主  文
甲○○殺人未遂，處有期徒刑捌年。扣案之菜刀壹把沒收。
    事  實
一、甲○○對一同分租嘉義縣朴子市永和里菜埔一０五之四五號房屋之室友丙○○
    （公訴人誤為蔡寶貴）經常於酒後對其為粗魯動作，向來不悅。二人於民國八十
    九年七月二十八日共同外出吃晚飯飲酒，席間因談論介紹工作事宜而發生口角，
    嗣於同日二十一時三十分許，二人回到上開租屋處，在客廳又再度發生口角，丙
    ○○因酒後故態萌發，出手推甲○○身體二、三下，甲○○竟萌生殺害丙○○以
    洩憤之犯意，至廚房處取其所有足以取人性命之菜刀一把，朝亦至廚房之丙○○
    後頭部猛砍一刀，丙○○因疼痛以左手抱住其頭部傷口，甲○○再持菜刀接續猛
    砍丙○○頭部三刀，致丙○○頭部共四處深及骨頭之撕裂傷（分別為三‧五公分
    、五公分、六公分三處撕裂傷及一處半圓形約十一公分撕裂傷合併顱骨骨折）、
    左手第四指撕裂傷及左手中指撕裂傷合近端指骨骨折，蔡寶貴遭砍後逃至客廳處
    ，甲○○又持菜刀自後追趕，此時因鄰居聽聞前來察看，甲○○見狀因害怕而持
    菜刀逃逸，經鄰居報警將丙○○送醫急救，因救治得宜，丙○○始倖免於難。翌
    日甲○○持前開菜刀至警局投案，為警扣得甲○○所有作案之菜刀一把。
二、案經被害人丙○○訴由嘉義縣警察局朴子分局報請台灣嘉義地方法院檢察署檢察
    官偵查起訴。
    理  由
一、訊據被告甲○○固對其於右揭時、地持菜刀砍告訴人蔡寶貴，因見鄰居前來而持
    菜刀逃逸等事實坦白承認，核與告訴人於警訊、偵審中之指述及目擊證人即被告
    之女兒乙○○於警訊及本院調查時之證述均相符，並有驗傷診斷書、現場照片及
    扣案之菜刀一把可資佐證。被告雖矢口否認有殺人未遂之犯行，辯稱：被害人為
    其好友，且為其女兒之乾爹，當天二人外出吃飯飲酒，其喝了不少酒致成精神耗
    弱人，二人返家後，在客廳因被害人對其手來腳去，又追打其到廚房，其一時氣
    憤才持菜刀砍被害人，並未有要致被害人於死之殺人犯意云云。惟查：
（一）經本院當庭勘驗扣案之兇刀一把，係一刀刃長十八公分，鋼鐵材質之菜刀，製
      有勘驗筆錄在卷可稽（本院八十九年十二月二十一日訊問筆錄參見），而該把
      菜刀為被告自承係其每日作菜所用（本院九十年一月五日審理筆錄參見），足
      見其鋒利，是若持扣案之菜刀朝人體之頭部砍下，極易使人喪命，此亦為被告
      所自承（本院八十九年十二月二十一日訊問筆錄參見）；而被告持扣案菜刀連
      續往告訴人之頭部砍四刀，刀刀深及骨頭，有卷附驗傷診斷書可按，被告雖辯
      稱僅砍告訴人頭部二刀，告訴人與其扭打時，其才不小心又砍到告訴人云云，
      衡情若被告僅砍告訴人頭部二刀，告訴人其餘傷勢為二人扭打時被告不小心所
      為，則告訴人頭部所受刀傷，不可能有四刀，且刀刀均深及骨頭，蓋頭部為人
      體重要部位，告訴人與被告扭打時應會特別注意護住頭部，被告不可能因「不
      小心」而砍到告訴人頭部，且一般情形，持刀與人扭打時而不小心誤傷對方，
      通常應為淺層之劃傷，不可能為深及骨頭之刀傷，足徵被告所辯顯不足採，而
      被告當時下手堪認猛烈；又被告在廚房持扣案之菜刀往告訴人頭部連續砍殺後
      ，告訴人自廚房逃至客廳，被告仍持菜刀在後追趕，因見鄰居前來而持菜刀逃
      逸等情，業據被告及告訴人供述一致，應為屬實。綜上，足認被告有殺人之決
      意，其辯稱無殺人犯意，顯係事後卸責之詞，要無可採。
（二）被告雖辯稱其當時因飲酒而成精神耗弱人，然被告對於案發當時之情節均能詳
      細描述，且當時見鄰居前來即為持刀逃逸之應變，足徵被告於行為當時意識清
      楚，是非辨別能力尚屬完全，其持菜刀砍殺告訴人，顯係因告訴人經常於酒後
      對其動作粗魯而當日故態萌發，而非有何精神耗弱之情形所致，是被告所辯委
      無足採。
（三）綜上所述，本件事證明確，被告犯行洵堪認定。
二、核被告甲○○所為係犯刑法第二百七十一條第二項、第一項之殺人未遂罪。被告
    已著手殺人犯罪行為之實行，未生死亡之結果，為未遂犯，依刑法第二十六條前
    段之規定，按既遂犯之刑度減輕其刑。爰審酌被告犯罪之動機僅係不滿告訴人對
    其動作粗魯，以持菜刀砍被害人之手段，被告與告訴人原係朋友及室友關係，告
    訴人之傷情非輕，及被告事後攜兇刀向警局投案、犯後大致坦承犯行等一切情狀
    ，量處被告如主文所示之刑。至扣案之菜刀一把，係被告所有，業據其供明在卷
    ，且係供其犯罪所用之物，並依刑法第三十八條第一項第二款規定宣告沒收。
據上論斷，應依刑事訴訟法第二百九十九條第一項前段、刑法第二百七十一條第二項
、第一項、第二十六條前段、第三十八條第一項第二款，判決如主文。
本案經檢察官吳基華到庭執行職務
中    華    民    國      九十        年        一      月      十九    日
                                臺灣嘉義地方法院刑事第一庭
                                        法  官  劉  瓊  雯
右正本證明與原本無異。
如不服本判決，應於判決送達後十日內向本院提出上訴狀( 應附繕本 )。
中    華    民    國      九十        年        一      月      二十    日
                                        書記官  陳  冠  學
附錄本案論罪科刑法條全文：
刑法第二百七十一條第二項、第一項。


司法院資訊處製作；財團法人民間司法改革基金會備份。
